【裁判字號】    89,保險,29
【裁判日期】    900320
【裁判案由】    給付保險金
【裁判全文】
臺灣臺中地方法院民事判決  八十九年度保險字第二九號
    原      告  丁○○
                甲○○
                戊○○
                丙○○
                乙○○
    右五人共同
    訴訟代理人  劉北元  律師
    被      告  南山人壽保險股份有限公司
                        設台北市○○○路○段一四四號
    法定代理人  己○○  住同右.
    訴訟代理人  庚○○  住台北市○○○路○段一四四號
                曾世勳  住同右.
右當事人間請求給付保險金事件，本院判決如左：
    主      文
原告之訴及其假執行之聲請均駁回。
訴訟費用由原告負擔。
    事      實
甲、原告方面：
一、聲明：
    被告應給付原告丁○○、甲○○、戊○○、丙○○、乙○○新台幣（下同）一百
    十七萬七千零五十元，應給付原告丁○○一百零三萬三千元，及均自起訴狀繕本
    送達翌日即民國八十九年八月二十六日起至清償日止，按週年利率百分之十計算
    之利息；願供擔保，請准宣告假執行。
二、陳述：
  (一)被保險人即訴外人向劉秋分於八十八年一月三十日與被告訂立人身保險契約，其
    內容為南山二十年繳費終身增額壽險（保險金額二十二萬元），並附加二十年期
    定期壽險附約（保險金額七十八萬元）、癌症醫療終身保險附約（三單位）、住
    院醫療保險附約、住院費用給付保險附約、手術醫療保險附約及新人身意外傷害
    保險附約（保險金額二百萬元）；上開保險契約除身故之受益人為原告丁○○外
    ，其餘為被保險人即訴外人向劉秋分本人。
  (二)嗣被保險人於八十八年四月二十三日因「胃潰瘍併出血」、「糜爛性胃炎」住院
    治療，出院後依前揭保險契約向被告請求給付，被告雖依約理賠，卻同時以存證
    信函主張被保險人於投保前已罹患「貧血」、「類風濕性關節炎」等疾病，並赴
    醫治療，且於八十八年一月二十六日投保時即隱匿未告知被告，依保險法第六十
    四條及保險契約條款之相關規定，解除前開保險契約。後被保險人於八十八年七
    月三十日赴澄清醫院就診，並於同年八月六日手術全胃切除，經切片檢驗，發現
    罹患胃癌併腹膜轉移，終於同年十月十一日死亡。
  (三)保險法第六十四條第二項規定：「要保人故意隱匿，或因過失遺漏，或為不實之
    說明，足以變更或減少保險人對於危險之估計者，保險人得解除契約；其危險發
    生後亦同。但要保人證明危險之發生未基於其說明或未說明之事實時，不在此限
    。」本件被保險人投保時未說明之事實，與嗣後所發生疾病顯無因果關係，依前
    揭規定，被告之解除契約應屬無據。而被告因被保險人胃癌門診及住院手術治療
    等醫療行為，應賠償之金額為一百十萬七千零五十元，身故給付為一百零三萬三
    千元，因除身故給付指定受益人為原告丁○○外，其餘並無受益人之指定，應將
    之列入被保險人之遺產，由全體繼承人繼承，且依本件保險契約第三十一條約定
    ，以要保人之住所地法院為管轄法院，被保險人生前居台中縣太平市，為號鈞院
    轄區，為此，提起本訴，求為判決如聲明所示。
三、對被告抗辯之陳述：
  (一)對於被告所主張要保人即被保險人於八十八年一月三十日與被告訂立保險契約前
    即患有退化性關節炎及貧血之事實，及被告已於八十八年七月十三日以存證信函
    通知原告解除契約之事實不爭執，惟否認有違反保險法第六十四條規定之告知義
    務。
  (二)被告之保險業務員即證人陳建成雖證稱其知悉被保險人有膝關節之疾病，但不知
    有貧血一節，且要保申請書上之健康詢問事項，係其親赴被保險人家中詳細詢問
    後代為選者；然查本件保險契約之招攬過程並非如證人陳建成所述，而是證人
    陳建成將要保書委由原告丁○○帶回家後給母親即被保險人簽名，原告丁○○於
    被保險人簽名後即交證人陳建成，證人陳建成於此時方詢問原告丁○○有關被保
    險人之健康情形，而原告丁○○已對證人陳建成說明被保險人有膝關節疾病及貧
    血等，此雖經證人陳建成否認，然有本件理賠糾紛時，原告丁○○與證人陳建成
    討論案情之錄音帶可證，應不容證人陳建成否認。且保險法第六十四條之解除契
    約，係於要保人違反據時說明之義務時，保險人始得解除契約，而本件保險契約
    之招攬過程，保險業務員自始自終未曾見過要保人即被保險人，未盡招攬保險之
    應盡之責，卻反而主張要保人於投保時有隱匿健康情形，不但與保險法第六十四
    條之規定不符，亦非事理之平。再本件要保人健康詢問事項雖未記載上揭疾病，
    然係原告丁○○告知證人陳建成後，其於選時略而不提，則縱認要保人有未說
    明健康事項，亦係可歸責於被告所致，被保險人並無可歸責之事由，依保險法第
    六十四條第二項對於隱匿行為之規範以故意或過失為前提，今被保險人並無任何
    故意或過失，且係其業務員事先知悉而不予選，被告自不得主張解除契約。
  (三)如上所述，本件保險契約之招攬過程是證人陳建成將要保書交原告丁○○帶回予
    被保險人簽名後，再由原告丁○○交予證人陳建成，經證人陳建成詢問原告丁○○有關被保險人之健康情形後選；是本件招攬保險之業務員即證人陳建成根本
    未曾見過要保人即被保險人，要保人無從知悉有告知義務之存在，要保人並無過
    失，被告自不得解除契約。且實務上認為保險業務員為保險人之使用人，保險人
    就其疏失應與自己之故意過知負同一之責任，本件業務員即證人陳建成既未見過
    要保人，則其有疏失至為灼然，且對於原告丁○○所告知之事項有故意遺漏之情
    ，被告自應就證人陳建成之疏失，負同一之負責，而不得主張要保人已簽名於要
    保書為由，主張要保人違反據實說明之義務，而解除契約。
  (四)本件被告雖主張依保險法第六十四條解除契約，惟因其保險業務員於招攬保險時
    根本未見過要保人，其招攬過程有嚴重瑕疵，被告不得再依保險法第六十四條規
    定解除契約。蓋保險人要求要保人或被保險人履行據實告知義務之前提，仍保險
    人應先盡其告知義務，因基於實質之契約自由及誠信原則，保險人對其書面詢問
    之問題，因技術性及專業性甚高，非一般人所得任意理解，故應於保險人於招攬
    保險時有說明之義務，使要保人或被保險人得充分理解問題之意義，而得正確之
    回答，否則保險人不得任意解除契約。而本件被告之使用人連被保險人之面均未
    見之，況乎說明相關詢問問題之內容，於此情形之下，被告自不得主張解除契約
    。
  (五)被告所呈被保險人致被告之信函中，對業務員即證人陳建成歌頌之詞，係因本件
    事故發生後，原告一直仰賴證人陳建成代為辦理理賠事宜，故致函被告時自不可
    能指摘證人陳建成之短處，事實上參酌原告所呈之錄音帶譯文，即可得知該函文
    對證人陳建成之美言，並非屬實。
四、證據：提出(一)保險契約影本一件。(二)存證信函影本一件。(三)澄清醫院診斷證明書
    影本一件。(四)死亡證明書影本一件。(五)理賠計算說明附表一件。(六)戶籍謄本三件
    。(七)原告丁○○與證人陳建成電話錄音譯本一件。(八)收據影本一件。(九)診斷證明
    書影本四紙等為證。並聲請訊問證人陳建成。
乙、被告方面：
一、聲明：
    駁回原告之訴，如受不利判決，願供擔保，請准宣告免假執行。
二、陳述：
  (一)對於被保險人於八十八年一月三十日與被告訂有南山二十年繳費終身增額壽險保
    險金額二十二萬元之主契約，其身故受益人為原告丁○○；及附加二十年期定期
    壽險附約、保險金額七十八萬元、癌症醫療終身保險附約（三單位）、住院醫療
    保險附約、住院費用給付保險附約、手術醫療保險附約及新人身意外傷害保險附
    約、保險金額二百萬元，受益人為被保險人本人；及被保險人因胃癌併發多處移
    轉致死等事實不爭執。
  (二)被告已於八十八年七月十三日通知被保險人解除被告與之所訂之第Ｚ00000
    0000號壽險及其附約，係因被保險人違反被保險人之告知義務，對於要保人
    之書面詢問事項未據實以答，故被告依保險法第六十四條及保險契約之約定解除
    保險契約。又被告係於八十八年七月十三日通知被保險人解除保險契約，而原告
    主張之相關危險事故理賠之事實係發生於被告解除保險契約之後，自無保險法第
    六十四條第二項但書之適用。且其保險事故之發生係在被告解除契約之後，被告
    之無理賠之義務。換言之，保險人於保險事故發生前即發現要保人未盡告知義務
    ，即可根據保險法第六十四條規定解除契約，無庸再論其未盡告知義務之事項與
    危險事故之發生之間有無因果關係。
  (三)依保險法第六十四條規定及被告南山二十年繳費終身增額壽險保單條款第九條約
    定，要保人於訂約時對於被告之書面詢問事項應據實告知，要保人故意隱匿，或
    因過失遺漏，或為不實之說明，足以變更或減少被告對危險之估計者，保險人得
    解除契約。而查由國軍台中總醫院附設民眾診療服務處中被保險人之就醫紀錄可
    知，被保險人確實於八十四年九月十四日因雙膝關節疼痛就診，診斷為雙膝側關
    節退化性關節炎，並於同年十一月十五日至八十八年四月十五日止複診，診斷為
    雙膝側膝關節退化性關節炎及貧血，顯然被保險人對其有上揭疾病係明知而不能
    諉為不知，且原告對此亦不爭執。而係爭保險契約投保時，業務員有依書面詢問
    事項對要保人詢問，且當時除證人陳建成在場外，並有本件原告丁○○在場，由
    證人陳建成詢問後代填要保書，並經被保險人審閱後親自簽名；而依要保書第三
    項之第八點、第九點及健康告知書第八項中第八點、第九點，書面詢問被保險人
    告知事項，詢問被保險人過去五年內，是否曾患有下列疾病，而接受醫師治療或
    用藥，被保險人對於貧血與類風濕性關節炎均各稱無；顯違反保險法第六十四條
    之告知義務，被告自得解除契約。
  (四)原告雖提出錄音帶譯文以證本件保險契約之招攬過程，業務員未盡詢問義務一事
    ，惟查原告未提出錄音帶無法核對譯文是否相符；且就譯文內容觀之，原告自稱
    招攬過程皆係原告丁○○一人自說自話，不足採信。退步言之，根據保險法第六
    十四條規定，要保人對於保險人之書面詢問，應據實說明，此項規定主要係使要
    保人對於保險人之書面詢問事項應負據實說明之義務，本不待保險人一一詢問後
    ，要保人才負告知義務；且一般而言，保險業務員係媒介保險契約賺取佣金之人
    ，已難謂保險人人之代理人，自不因招攬時未就書面詢問事項詢問之（事實上有
    詢問），即得免除要保人據實說明之義務，否則要保人明知有患病之事實，不為
    告知而仍不謂違反據實說明之義務，實有違保險契約為最大誠信契約之本質；本
    件要保人就要保書及健康告知書既經其簽名認可，並於被告同意承保後，執有被
    告交付之保險單、要保書、保單條款等，故要保人對被告之書面詢問事項不得謂
    不知。而被保險人既知告知義務與不實告知之效果，仍違反告知義務，足以影響
    被告之風險評估，且此告知義務為保險契約之主要義務，違反此項義務，保險人
    自得解除契約。
  (五)又原告主張被保險人已就其患有貧血及類風濕性關節炎，已對證人陳建成盡告知
    義務云云。惟查證人陳建成係指因其與原告丁○○為朋友關係，故得知訴外人向
    劉秋分有在看醫生，原告因而主張對於類風濕性關節炎已盡告知義務，然查所謂
    告知義務之時點應以訂約時為，且證人陳建成本身並不具醫學專門知識，其知
    被保險人在看醫生，並不代表明知被保險人患有該項疾病，而接受醫生治療或用
    藥，被告主張其業務員即證人陳建成未受訴外人向劉秋分之告知。
  (六)再查，本件涉訟之前要保人即被保險人曾因解約事宜，致函被告公司申訴部門，
    信函中清楚表明本件業務員即證人陳建成曾熱誠、詳細說明有關保險及投保之相
    關事宜，故原告所指本件業務員從未接觸要保人，未為詢問等，實不可採。
三、證據：提出(一)要保書影本一件。(二)健康告知書影本一件。(三)通知解除契約之存證
    信函及回執影本各一件。(四)要保人致函被告信函影本一件。(五)原告丁○○在被告
    公司業務員登錄資料一件。
丙、本院依職權向國軍台中總醫院函詢訴外人向劉秋分在該院就醫情形及調閱全部病
    歷資料。
    理      由
壹、程序方面：
    本件被告雖設於台北市○○○路○段一四四號，未在本院轄區，惟依被告與被保
    險人保險契約條款第三十一條約定兩造合意以因本契約涉訟時以要保人即被保險
    人之住所為第一審管轄法院，而被保險人生前居住於台中縣太平市○○里○○路
    ○段一００巷十六弄四二號，在本院轄區，依民事訴訟法第二十四條第一項規定
    ，本院自有管轄權。
貳、實體方面：
一、本件原告主張被保險人即訴外人向劉秋分於八十八年一月三十日與被告訂立南山
    二十年繳費終身增額壽險之人身保險契約，並附加二十年期定期壽險附約、癌症
    醫療終身保險附約、住院醫療保險附約、住院費用給付保險附約、手術醫療保險
    附約及新人身意外傷害保險附約；且各該保險契約除身故之受益人為原告丁○○
    外，其餘為被保險人本人。嗣被保險人於八十八年四月二十三日因「胃潰瘍併出
    血」、「糜爛性胃炎」住院治療，出院後依前揭保險契約向被告請求給付，被告
    已依約理賠；嗣遭被告以被保險人於投保前已罹患「貧血」、「類風濕性關節炎
    」等疾病，且於投保時未據實告知為由，解除前開保險契約。後被保險人於八十
    八年七月三十日因病赴澄清醫院就診，並於同年八月六日手術全胃切除，經切片
    檢驗，發現罹患胃癌併腹膜轉移，終於同年十月十一日死亡等事實，業據原告提
    出保險契約影本、存證信函影本、澄清醫院診斷證明書影本、死亡證明書影本各
    一件及戶籍謄本三件等為證，且為被告所不爭執者，堪信原告主張此部分之事實
    為屬真實。又被告抗辯其雖於八十八年一月三十日與被保險人訂立人身保險契約
    ，惟已於八十八年七月十三日，以被保險人於投保前即患有「貧血」、「類風濕
    性關節炎」等疾病，且於投保時未據實告知被告為由，以存證信函通知被保險人
    解除被告與之所訂之第Ｚ000000000號壽險及其附約等事實，亦已據被
    告提出要保書影本、健康告知書影本、通知解除契約之存證信函及回執影本各一
    件為證，並該要保書及健康告知書上有關被保險人是否患有「貧血」、「類風濕
    性關節炎」均記載五年內未曾因之而受醫師治療、診療或用藥；且原告對於被保
    險人確於投保前即患有「貧血」、「類風濕性關節炎」疾病之事實並不爭執；復
    經本院向國軍台中總醫院函詢被保險人之就醫紀錄，被保險人確分別於八十四年
    十月十九日在該院進行左膝全人工關節置換術，於八十七年二月十日進行右膝全
    人工關節置換術，及患有貧血之疾病等情，有該院八十九年十二月十二日（八九
    ）民診查字第一五八０號函及函附之門診病歷表、住院病歷表附卷可稽；堪信被
    告所主張此部分之事實亦為可採。
二、本件被告與被保險人確有於八十八年一月三十日訂立南山二十年繳費終身增額壽
    險之人身保險契約及如上所述之附約，並被保險人已於八十八年十月十一日因胃
    癌併腹膜轉移死亡；及被保險人於向被告投保前即已患有「貧血」、「類風濕性
    關節炎」疾病，且於向被告要保時未記載於要保書及健康告知書而向被告告知，
    復經被告於八十八年七月十三日以存證信函通知被保險人解除契約，且已經送達
    被保險人等事實，既經認定如前所述。是本件所應審酌者為(一)原告主張本件保險
    契約訂立時，被保險人已經由原告丁○○對被告之保險業務員即證人陳建成告知
    被保險人之健康情形，是被告之業務員疏未選者，被保險人未違反告知義務；
    且被告之業務員未親自向被保險人說明保險條款，即被告未先盡其告知說明義務
    ，原告亦無從得知有告知義務之存在，被告不得主張解除契約是否有理由？(二)被
    告以被保險人違反保險法第六十四條第二項告知義務之規定而解除契約是否合法
    有效？(三)原告主張被保險人投保時未說明之事項，與嗣後所發生胃癌併腹膜轉移
    死亡之疾病，顯無因果關係，依保險法第六十四條第二項但書之規定，被告之解
    除契約應屬無據，是否有理由？
三、原告主張本件保險契約訂約之招攬過程，係由證人陳建成將要保書委由原告丁○○帶回家給母親即被保險人簽名後，由原告丁○○交給證人陳建成，證人陳建成
    始詢問原告丁○○有關被保險人之健康情形，而由證人陳建成代為選要保書及
    健康告知書，且原告丁○○已對證人陳建成說明被保險人有膝關節疾病及貧血等
    ，係證人陳建成疏未選者；且被告之業務員未親自向被保險人說明保險條款，
    即被告未先盡其告知說明義務，原告亦無從得知有告知義務之存在；而證人陳建
    成為被告之使用人，被告自應就其過失負同一之責任，原告未違反保險法六十四
    條之告知義務等語。被告則以系爭保險契約投保時，證人陳建成有依書面詢問事
    項對要保人詢問，且當時除證人陳建成在場外，並有本件原告丁○○在場，由證
    人陳建成詢問後代填要保書，並經被保險人審閱後親自簽名等語置辯。惟按當事
    人主張有利於己之事實者，就其事實有舉證之責任，民事訴訟法第二百七十七條
    前段定有明文；本件系爭要保書上需填載有關被保險人之生出年月日、身分證號
    碼、住所、電話及受益人等資料，均需被保險人之說明，始得完成有關詢問事項
    之填寫，而要保人即被保險人既已於其上簽名認可；則該要保書係基於被保險人
    之說明後選者，為屬常態事實，非基於被保險人之說明而選則為變態事實，
    原告主張非基於被保險人之說明而為選，自應就其主張之事實負舉證之責任。
    原告主張之上揭事實雖據其提出八十九年二月二十四日原告丁○○與證人陳建成
    電話交談錄音帶之譯文一件為證；惟為被告所否認，且經訊問證人陳建成亦證稱
    ：「本件的保險契約是我承保的，我知道向劉秋分有膝關節部分的病史，貧血部
    分我不知道，我認為膝關節部分沒有關係，所以就跟他承保。要保書上的告知事
    項是我一一向向劉秋分詢問後依據他所言代為填載，她都知道我都幫她勾「否」
    ，最後他再簽名。我詢問的對象是他本人，我是在他們家向他詢問的」等情。已
    足見被告所辯，並非不可採。且查原告所提出之錄音帶譯文，有關本件保險契約
    之招攬過程及被保險人之健康事項等，多係原告丁○○在電話交談中單方之發話
    而為誘導式之對話，並加以錄音，其電話交談之目的在錄音而非對話與溝通，且
    證人陳建成亦未在電話中明白表示知悉原告所主張之事實，自不足為有利於原告
    事實之認定。復參以被保險人於與被告發生解除保險契約之糾紛後，曾於八十八
    年九月九日致函被告，該函內容說明二部分，被保險人明白表示「被保險人經貴
    公司陳區經理（按即證人陳建成）多次告知保險之意義與功能，遂於民國八十八
    年一月二十六日投保上訴（為「述」之誤）保險契約，本著信任、肯定的態度簽
    署，陳區經理的熱誠不厭其煩的訴說，令被保險人為之感動．．．」等語，足見
    本件保險契約之招攬及訂定，非如原告所指證人陳建成不曾與被保險人見面解說
    。雖原告主張被保險人對證人陳建成之美詞，係因事故發生後，一直仰賴證人陳
    建成代為辦理理賠事宜，故致函被告時自不可能指摘證人陳建成之短處等語。然
    查，被告已於八十八年七月十三日以存證信函通知被保險人解除保險契約，斯時
    兩造已因保險契約事宜發生糾葛，且有引發訴訟之可能，被保險人於八十八年九
    月九日致函被告時，果所述非屬事實，衡情度理自不可能於該函中自述不利於已
    之事實，而陷已於不利之地位，並授被告以柄，雖智愚者，皆不為也；是原告主
    張被告之保險業務員並未親自對被保險人解說保險契約條款，有未盡保險人之告
    知義務，及要保書及健康告知書上未填載被保險人有關「貧血」、「類風濕性關
    節炎」病史，係證人陳建成過失未載等事實，因認證人陳建成為被告之使用人，
    應與證人陳建成之過失負同一之責任，被告不得為解除契約等，即不可採；被告
    所辯其招攬本件保險契約之業務員即證人陳建成有依書面詢問事項對要保人詢問
    ，並代為填載後，因被保險人簽名等事實，應屬可採。
五、按保險為最大善意之契約，訂立契約時要保人及被保險人對於保險人之書面詢問
    ，應據實說明。要保人故意隱匿，或因過失遺漏，或為不實之說明，足以變更或
    減少保險人對於危險之估計者，保險人得解除契約，其危險發生後亦同。保險法
    第六十四條第一項第二項前段分別定有明文。依上規定告知義務係法定之義務，
    要保人應存據實說明之義務，原告自不得主張被保險人不知有此義務存在；本件
    要保人即被保險人於簽立要保書時，要保人既對其曾患有「貧血」、「類風濕性
    關節炎」等事實知之甚明，即應據實告知；雖要保書及健康告知書有關詢問事項
    係由證人陳建成代為填寫，然亦係經由要保人授權同意證人陳建成代為填載，要
    保人亦不因之而免除據實告之之義務；且其後該要保書及健康告知書既已經要保
    人親自簽名認可，即係承認其上之內容為本人之陳述。而要保人於受證人陳建成
    詢問告知事項時，竟對於要保書及健康告知書上有關過去五年內是否曾因貧血、
    類風濕性關節炎而接受醫師治療、診療或用藥之詢問事項，均答稱「否」；雖證
    人陳建成於本院審理時證述其知被保險人有關膝關節之病史，但因其認為沒關係
    故未填寫；而保險業務員於招攬保險時，性質上為保險人之使用人，保險人就其
    使用人之故意過失，應與自己之故意過失負同一之責任；是就被保險人有關風濕
    性關節炎部分之疾病，係因被告之使用人未予據實填載，而致被告未能知悉，自
    應予自己之故意過失負同一之責任，被告以此為由，主張被保險人違反保險法第
    六十四條規定之告知義務，而解除其與被保險人之保險契約，固不可採。惟就有
    關被保險人有貧血之病史部分，要保人既於受保險人書面詢問時，未對被告之業
    務員為說明，其要保人未履行據實告知義務之理甚明。且被保險人是否貧血，其
    身體狀況自與一般健康之人不同，是保險人將之列入被保險人之告知事項，使保
    險人得依其健康狀況得以正確評估，決定是否予以承保；而被保險人就此事項，
    未對保險人即被告為告知，其縱非故意隱匿，亦屬過失遺漏，且足以影響被告對
    於危險之估計，應屬無疑。從而，被告於得知被保險人有違反告知義務後，於八
    十八年七月十三日以存證信函通知被保險人終止其與被保險人間之保險契約及其
    附約，且該終止之意思表示，亦已經送達被保險人，其所為解除契約，於法並無
    不合。
五、又原告主張被保險人投保時未說明之事項，與嗣後所發生之保險事故，即被保險
    人係因胃癌併腹膜轉移而死亡，顯無因果關係，依保險法第六十四條第二項但書
    之規定，被告不得解除契約。惟按保險法第六十四條第二項規定「要保人故意隱
    匿，或因過失遺漏，或為不實之說明，足以變更或減少保險人對於危險之估計者
    ，保險人得解除契約；其危險發生後亦同。但要保人證明危險之發生未基於其說
    明或未說明之事實時，不在此限」。其但書之立法理由固在限制保險人之任意解
    除契約，故有要保人證明危險之發生未基於其說明或未說明之事實時，不在此限
    之規定。惟此仍係指保險契約之解除係在保險事故發生之後，如要保人能證明危
    險之發生未基於其說明或未說明之事實時，保險人仍不得解除契約；至於保險事
    故發生前之保險人依同法六十四條第二項前段為解除契約，自無要保人證明危險
    之發生是否未基於其說明或未說明之事實之問題。本件被保險人係於八十八年七
    月三十日起赴醫院就醫，並於同年八月六日手術全胃切除，嗣經切片檢查發現已
    患胃癌併腹膜轉移等病，而於同年十月十一日死亡，其保險事故之發生，均在被
    告為解除契約之八十八年七月十三日以後，依前揭說明，自無保險法第六十四條
    第二項但書之適用，原告主張本件危險之發生係胃癌併腹膜轉移，非基於被保險
    人說明或未說明之事實，而無因果關係，因認被告之解除契約，於法無據等，自
    不可採。
六、綜上所述，被告所辯其與被保險人之保險契約已經於八十八年七月十三日以被保
    險人違反保險法第六十四條規定告知義務為由，而為解除契約等情，堪值採信。
    從而，被告與被保險人間之保險契約既已經被告為解除而失其效力，原告依業經
    解除之保險契約法律關係，訴請被告應給付原告丁○○、甲○○、戊○○、丙○○、乙○○一百十七萬七千零五十元，應給付原告丁○○一百零三萬三千元，及
    均自起訴狀繕本送達翌日即八十九年八月二十六日起至清償日止，按週年利率百
    分之十計算之利息，為無理由，應予駁回。又原告之訴既經駁回，其假執行之聲
    請，即失所附麗，自應併予駁回。
七、本件事證已明，兩造其餘主張與舉證，經核均與本院前開認定無礙，爰不予一一
    論述，附此述明。
據上論結，本件原告之訴為無理由，依民事訴訟法第八十五條第一項前段、第七十八
條，判決如主文。
中      華      民      國    九十      年      三      月      二十    日
                             臺灣臺中地方法院民事第三庭
~B法      官  林源森
右為正本係照原本作成
如不服本判決，應於判決送達後二十日內，向本院提出上訴狀。
中      華      民      國    九十      年      三      月      二十    日
~B法院書記官


司法院資訊處製作；財團法人民間司法改革基金會備份。
